臺北高等行政法院判決
　　　　　　　　　　　　　　　　　　　 94年度簡字第317號
原　　　告　甲○○
送達代收人　乙○○
被　　　告　台北縣政府
代　表　人　丙○○代理縣長）.
上列當事人間因就業服務法事件，原告不服行政院勞工委員會中
華民國94年3月8日勞訴字第0930063211號訴願決定，提起行政訴
訟，本院判決如下：
　　主  文
原告之訴駁回。
訴訟費用由原告負擔。
　　事  實
一、事實概要：
    被告認原告以家庭監護工名義申請聘僱越南籍監護工DANG T
    HI HOAN，卻指派其至所開設之展發針織實業社從事清潔打
    掃等許可外之工作，經被告於民國92年6月24日以北府勞動
    字第0920408360號函請改善在案。被告所屬警察局新店分局
    於93年9月13日再度查獲，並經該分局於93年10月7日以北警
    店外字第37423號函移由被告核處，經被告審查乃依就業服
    務法第57條第3款及第68條第1項之規定，於93年11月17日以
    北府勞動字第0930753966號違反就業服務法罰鍰案件處分書
    處原告罰鍰新台幣（下同）3萬元整。原告不服，提起訴願
    ，經遭決定駁回，遂向本院提起行政訴訟。
二、兩造聲明：
　(一)原告聲明：
    訴願決定及原處分均撤銷（原告訴之聲明雖未明確記載為撤
    銷訴願決定及原處分，但由主張之事實真意，其提起本件訴
    之聲明應係請求撤銷訴願決定及原處分，茲依此記載。）
  (二)被告聲明：
    1.駁回原告之訴。
    2.訴訟費用由原告負擔。
三、兩造之爭點：原告是否指派所聘僱之外國人從事許可以外之
    工作，而應依就業服務法規定處以罰鍰？
　(一)原告主張之理由：
    被告所屬警察局新店分局於93年9月13日來訪時，確實看到
    原告所聘僱之越南籍監護工DANG THI HOAN在工廠門口與他
    人聊天，並無不法情事發生，但在作筆錄時，套問該監護工
    是否有在工廠幫忙工作，該監護工回答沒有，偶爾會在下午
    6、7點自動打掃。該監護工每天照顧原告母親林高翠英，所
    住的地方是承租的，不得開伙，正好飲水機故障數月，因而
    每天必定要到隔壁工廠取水及煮飯給林高翠英食用，事後亦
    必需清理廚房環境，林高翠英每天有午睡2至3小時的習慣，
    而該監護工常利用此時到隔壁工廠找人聊天，因原告工作繁
    忙，很少在家，恐有疏忽之處。
　(二)被告主張之理由：
    1.原告93年9月13日於警方偵訊筆錄稱「（警方於93年9月13
      日14時50分至『展發針織實業社』實施訪查時，現場發現
      越南籍DANG THI HOAN監護工，是否認識該監護工？又該
      名監護工在訪查處所做何事？）我認識該監護工，她是我
      以監護母親林高翠英經主管機關申請許可。警方訪查時該
      監護工因為我母親正在休息，所以就主動跑到工廠與工人
      聊天」「（據查，該越南籍監護工自91年10月30日入境後
      ，就在『展發針織實業社』從事成衣製作是否屬實？）該
      監護工只有在我母親每日下午休息時才會自己到工廠，而
      到工廠後大部分時間都在聊天並學習中文，偶爾看到工廠
      髒亂時會主動打掃外，從來不曾在我公司工作，亦無從事
      非法工作。」；復稽外籍監護工DANG THI HOAN於警方偵
      訊筆錄稱「（警方於今93年9月13日14時50許到臺北縣土
      城市○○路78巷5號1樓『展發針織實業社』檢查，當場發
      現妳在該處，妳為何會在該處？該工廠負責人與妳合法雇
      主是何關係？）因我今天會到『展發針織實業社』是在我
      照顧對象林高翠英休息時無聊，故到『展發針織實業社』
      找朋友聊天。公司也是老闆甲○○的。」「（妳平日都於
      何時會到展發公司？是否有在該公司內幫忙？）因平日煮
      菜飯給林高翠英都用到展發針織後方廚房煮，故與公司員
      工都認識，我平日在工廠並未從事針織生產工作，偶爾我
      在晚上六、七點時，員工下班我會主動掃掃地，但與老闆
      無關，是我自己主動去整理的。」據上，原告雖矢口否認
      指派該外籍監護工從事許可外工作。惟原告亦於偵訊筆錄
      坦承不諱，供稱該外籍監護工看到工廠髒亂時會主動打掃
      ，此節與該外籍監護工之說法吻合，該外勞亦坦承於每日
      晚上6、7點工廠員工下班後，會主動到工廠掃地，然參諸
      行政院勞工委員會91年7月24日勞職外字第0910205078號
      函「…本法第57條第3款『（雇主）指派所聘僱之外國人
      從事許可以外之工作』…（2）除積極的指派行為外，亦
      包括在『明知或可得而知』之情形下，消極容認之行為。
      」，本案縱使如原告所言，並沒有積極指派外勞從事監護
      工以外之工作，但原告長期默許該外勞於工廠從事打掃之
      行為，顯有明知且未加阻止之消極容認之行為，符合就業
      服務法第57條第3款規範「指派」之要件，自可視為原告
      指派許可外之工作。
    2.93年9月8日人民陳情案件之陳情內容記載「住土城市○○
      路78巷5號1樓的甲○○先生，利用家中老人家的名義申請
      菲傭，卻教其做毛衣加工，每日工作至11、12點，該外籍
      勞工工作量不勝負荷常住院，請相關單位處理。」再者，
      被告所屬警察局樹林分局員警亦曾於92年5月20日於本案
      發生之相同地點當場查獲本案之外籍監護工DANG THI HOA
      N正在工廠內從事毛衣剪裁工作，且當時受監護人亦未在
      現場，明顯與原核准工作項目、地點皆不符，被告已於92
      年6月24日以北府勞動字第0920408360號函請原告改善在
      案並建檔列管。原告既已接獲被告前開改善函之情形下，
      理當知所警惕，惟被告所屬警察局新店分局員警於93年9
      月13日又於工廠內再度查獲該勞，且本案係由民眾檢舉，
      原告非法之事難詞其說。
    3.原告指稱該勞當時係到工廠找人聊天，互核勞雇雙方之警
      方偵訊筆錄，原告既知悉該勞會自動幫忙，卻消極而不阻
      止，仍容任其從事許可以外之工作，參諸前揭行政院勞工
      委員會函釋，被告所為之罰鍰處分是為適法。
　　理  由
一、按「雇主聘僱外國人不得有下列情事：1、………3、指派所
    聘僱之外國人從事許可以外之工作。……。」、「違反……
    第57條第3款……規定者，處新台幣3萬元以上15萬以下罰鍰
    。」分別為就業服務法第57條第3款及第68條第1項所明定。
    「本法第57條第3款『指派所聘僱之外國人從事許可以外之
    工作』…本款之雇主係指名義上之雇主。且在雇主明示或默
    示下，………除積極的指派行為外，亦包括在『明知或可得
    而知』之情形下，消極容認之行為。…審理案件時常發生雇
    主表示不知情，惟依客觀事實有以下情形者，可認定有本款
    之適用：雇主在『工作現場』，雖表示『不知情』，然其『
    可得而知』外國人從事許可以外之工作，應阻止而不阻止，
    視同積極行為之違法。」復有行政院勞工委員會91年7月24
    日勞職外字第0910205078號函釋可資參佐。
二、原告以家庭監護工名義申請聘僱越南籍監護工DANG THI
    HOAN，卻指派其至所開設之展發針織實業社從事清潔打掃等
    許可外之工作，案經台北縣政府警察局新店分局於93年9月
    13日當場查獲，此有原告、DANG THI HOAN之警訊筆錄可憑
    。原告雖主張該監護工每天照顧原告母親林高翠英，所住的
    地方是承租的，不得開伙，正好飲水機故障數月，因而每天
    必定要到隔壁工廠取水及煮飯給林高翠英食用，事後亦必需
    清理廚房環境，林高翠英每天有午睡2至3小時的習慣，而該
    監護工常利用此時到隔壁工廠找人聊天等情。
三、經查，被告所屬警察局樹林分局員警曾於92年5月20日於本
    案發生之相同地點當場查獲本案之外籍監護工DANG THI
    HOAN正在工廠內從事毛衣剪裁工作，且當時受監護人亦未在
    現場，明顯與原核准工作項目、地點皆不符，被告已於92
    年6月24日以北府勞動字第0920408360號函請原告改善在案
    並建檔列管。有原告、DANG THI HOAN警訊筆錄及上開函文
    足據。原告既已接獲被告前開改善函之情形下，理當知所警
    惕，惟被告所屬警察局新店分局員警於93年9月13日又於工
    廠內再度查獲該外籍勞工，且本案係由民眾檢舉。依DANG
    THI HOAN警訊筆錄陳稱「（警方於今93年9月13日14時50許
    到臺北縣土城市○○路78巷5號1樓『展發針織實業社』檢查
    ，當場發現妳在該處，妳為何會在該處？該工廠負責人與妳
    合法雇主是何關係？）因我今天會到『展發針織實業社』是
    在我照顧對象林高翠英休息時無聊，故到『展發針織實業社
    』找朋友聊天。公司也是老闆甲○○的。」「（妳平日都於
    何時會到展發公司？是否有在該公司內幫忙？）因平日煮菜
    飯給林高翠英都用到展發針織後方廚房煮，故與公司員工都
    認識，我平日在工廠並未從事針織生產工作，偶爾我在晚上
    六、七點時，員工下班我會主動掃掃地，但與老闆無關，是
    我自己主動去整理的。」等情。原告於警訊亦供稱「（警方
    於93年9月13日14時50分至『展發針織實業社』實施訪查時
    ，現場發現越南籍DANG THI HOAN監護工，是否認識該監護
    工？又該名監護工在訪查處所做何事？）我認識該監護工，
    她是我以監護母親林高翠英經主管機關申請許可。警方訪查
    時該監護工因為我母親正在休息，所以就主動跑到工廠與工
    人聊天」「（據查，該越南籍監護工自91年10月30日入境後
    ，就在『展發針織實業社』從事成衣製作是否屬實？）該監
    護工只有在我母親每日下午休息時才會自己到工廠，而到工
    廠後大部分時間都在聊天並學習中文，偶爾看到工廠髒亂時
    會主動打掃外，從來不曾在我公司工作，亦無從事非法工作
    。」等語。依原告及DANG THI HOAN上開供述內容以觀，
    DANG THI HOAN 確有於原告所經營之工廠打掃之情形可以認
    定。雖然DANG THI HOAN稱係其主動去整理，但DANG THI
    HOAN既受僱於原告照顧林高翠英，即接受原告之管理監督，
    DANG THI HOAN若非獲得原告之同意或默許，衡情當無可能
    離開所應照顧之林高翠英而至原告經營之工廠打掃之理。
四、原告雖於審理中再稱係監護工每天照顧原告母親林高翠英，
    所住的地方是承租的，不得開伙，正好飲水機故障數月，因
    而每天必定要到隔壁工廠取水及煮飯給林高翠英食用，事後
    亦必需清理廚房環境，林高翠英每天有午睡2至3小時的習慣
    ，而該監護工常利用此時到隔壁工廠找人聊天。但工廠既由
    原告所經營，均有人管理，林高翠英每天有午睡2至3小時之
    時間，原告任由DANG THI HOAN至其工廠長時聊天，顯違常
    情。又就業服務法第57條第3款規定，指派所聘僱之外國人
    從事許可以外之工作，該款之雇主係指名義上之雇主。除積
    極的指派行為外，亦包括在「明知或可得而知」之情形下，
    消極容認之行為。原告容任DANG THI HOAN 至其經營之工廠
    打掃，其可得而知DANG THI HOAN至其工廠從事許可以外之
    工作，應阻止而不阻止，亦符合就業服務法第57條第3款所
    規定之指派所聘僱之外國人從事許可以外之工作之情形。
五、從而依就業服務法第57條第3款及第68條第1項之規定，處原
    告罰鍰3萬元，於法並無不合。訴願決定予以維持，亦無違
    誤。原告主張前詞，請求撤銷訴願決定及原處分，為無理由
    ，應予駁回。
六、本件訴訟標的金額未逾20萬元，為適用簡易程序事件，本判
    決爰不經言詞辯論為之，併此明。
據上論結，本件原告之訴為無理由，爰依行政訴訟法第233條、
第98條第3項前段，判決如主文。
中　　華　　民　　國　　94　　年　 　9　　月　 16  　 日
                              第一庭法  官  陳國成
上為正本係照原本作成。
本件以訴訟事件所涉及之法律見解具有原則性者為限，始得於本
判決送達後20日內向本院提出上訴狀並表明上訴理由，如已於本
判決宣示後送達前提起上訴者，應於判決送達後20日內補具上訴
理由（均按他造人數附繕本），且經最高行政法院許可後方得上
訴。
中　　華　　民　　國　　94　　年　 　9　　月　 16  　 日
    　　　　　　　　　　　　　      書記官  王英傑
